臺灣苗栗地方法院交通裁定　　　　　　96年度交聲字第70 號
原處分機關　交通部公路總局新竹區監理所苗栗監理站
異　議　人
即受處分人　甲○○
上列異議人即受處分人因違反道路交通管理處罰條例案件，對於
原處分機關中華民國96年04月02日以竹監苗字第裁54-F00000000
號所為之處分（原舉發案號：苗栗縣警察局苗縣警交字第
F00000000 號）聲明異議，本院裁定如下：
    主  文
異議駁回。
    理  由
一、按汽車駕駛人飲用酒類或其他類似物後其吐氣所含酒精濃度
    超過每公升0.25毫克或血液中酒精濃度超過百分之0.05以上
    者，不得駕車，道路交通安全規則第一一四條第二款定有明
    文。次按汽車駕駛人，駕駛汽車經測試檢定酒精濃度超過規
    定標準者，處新臺幣15,000元以上60,000元以下罰鍰，並當
    場移置保管該汽車及吊扣其駕駛執照1 年，道路交通管理處
    罰條例第三十五條第一項第一款有明文規定。
二、原處分意旨略以：異議人即受處分人甲○○於民國96年01月
    02日22時20分許，在苗栗縣苑裡鎮臺一線立泰水場前，駕駛
    車號0865-LM 自用小客車，經苗栗縣警察局通霄分局山腳派
    出所員警乙○○測得其呼氣所含酒精濃度達每公升0. 26 毫
    克，依違反道路交通管理處罰條例第三十五條第一項第一款
    規定舉發，嗣經原處分機關處罰鍰新臺幣19, 500 元，並吊
    扣駕駛執照12個月（尚未裁罰施以道安講習）。
三、異議意旨則以：異議人甲○○於上開時間地點駕駛上開車輛
    因遇酒測臨檢，機器測出值經員警讀出為0.24，但該警員回
    頭看同事並移動機器，卻改口說0.26，並印出0.26MG/L，聲
    明人當場聲明異議，因相差0.01代表著聲明人是否為守法公
    民，所以要求重測一次，被拒絕，甚至說聲明人妨害公務，
    對聲明人真是一大羞辱。依照經濟部標準檢驗局「護器酒精
    測試器及分析儀檢定檢查技術規範」第3.5 條，量測結果R
    （MG/L）∠0.25時，其檢定公差為+-0.020MG/L ；0.25. ≦
    R ≧2.000 檢定公差為+-百分之5 ，依照上開案例0.25即可
    表示檢測結果為0.23-0.27 ，聲明人要求重新檢測一次再次
    確認並不違法，聲明人之檢測值在0.26也在公差範圍內，依
    此作為處罰，令人難以信服。又依照經濟部標準檢驗局「護
    器酒精測試器檢定合格證書」第12條「呼氣酒精檢定有效期
    間為1 年，自附加檢定合格有效期間內達1000次者，亦視同
    屆滿檢定合格有效期間，逾有效期間或超過使用次數達1000
    次，本證自行作廢。」得知該機器會因使用次數增加或時間
    增加而降低精準度。上開檢定機器有「檢定公差」；其精準
    度會隨時間或使用次數增加而遞減，聲明人的受測值0.26在
    檢定公差範圍內，依此作為處罰，令人難以信服。
四、經查：
    (1)本件異議人甲○○於96年01月02日22時20分許，在苗栗縣
      苑裡鎮臺一線立泰水場前，駕駛車號0865-LM 自用小客車
      ，經苗栗縣警察局通霄分局山腳派出所員警乙○○測得其
      呼氣所含酒精濃度達每公升0.26毫克，依違反道路交通管
      理處罰條例第三十五條第一項第一款規定舉發，嗣經原處
      分機關處罰鍰新臺幣19,500元，並吊扣駕駛執照12個月（
      尚未裁罰施以道安講習）之事實，有酒精測試表、苗栗縣
      警察局苗縣警交字第F00000000 號舉發違反道路交通管理
      事件通知單、交通部公路總局新竹區監理所裁決書、苗栗
      縣警察局通霄分局96年3 月26日霄警五字第0960004297號
      各1 份附卷可稽。雖異議人辯稱機器測出值經員警讀出為
      0.24，然因警員回頭看，移動機器即改為0.26，並列印
      0.26一情，然為證人即舉發警員乙○○於本院訊問時當庭
      否認有酒精實測值0.24之情形，並說明機器測值0.26MG/L
      ，該機器本身已經設定有包括公差範圍內，否則機器實測
      值會出現在線上一情，有本院筆錄、呼氣酒精測試器及分
      析儀檢定檢查技術規範、酒精測試器檢定合格證書、檢定
      及格照片、答辯書、取締酒後駕車行動計畫表為憑，核對
      警員所提出之證據無誤，因此舉發員警之證詞與證據相符
      ，堪予採信；而異議人質疑該酒精檢定機器會隨時間、次
      數增加而遞減效果部分，異議人並沒有提出證據或調查證
      據之方法供本院調查，單以異議人之推測，尚難認為有利
      於異議人加以採信。
    (2)再依依照交通部運輸研究所79年8 月對駕駛人行為之研究
      （酒醉駕車對駕駛行為之分析研究）指出，吐氣每公升酒
      精含量0.25 mg 等於血液中酒精濃度（BloodAlcoh ol
      Concentration 簡稱BAC） 百分之0.05（亦即每100ml 血
      液中含50mg酒精），而異議人之酒精值為0. 26MG/L ，相
      當於血液中酒精濃度百分之0.52，則BAC 到達百分之0.05
      至百分之0.08時，對駕駛能力之影響為：反應遲鈍、駕駛
      能力受損、遲而不決或決而不行。對心理行為之影響為：
      情緒鬆弛、感情與行為趨向誇張、肌肉不協調、精神處於
      興奮狀態。異議人於酒後駕車實際已經危及公共之安全，
      只是立法機關在研究危及程度高低，訂出以「吐氣所含酒
      精濃度超過每公升0.25毫克或血液中酒精濃度超過百分之
       0.05 以上者，不得駕車。」之標準。又依據95年12月29
      日修正違反道路交通管理事件統一裁罰基準及處理細則第
      12條第1 項第12款規定「行為人有下列情形之一，而未嚴
      重危害交通安全、秩序或發生交通事故，且情節輕微，以
      不舉發為適當者，交通勤務警察或依法令執行交通稽查任
      務人員得對其施以勸導，免予舉發：十二、駕駛汽車經測
      試檢定，其吐氣所含酒精濃度超過規定之標準值未逾每公
      升○．○二毫克。」賦予舉發警員依據異議人當時違規之
      情節作為是否舉發之裁量權。而依據警員之說明，警方在
      實施酒測前先請異議人甲○○漱口休息再來酒測，在酒測
      過程，異議人不配合警員酒測，表現出推、拖的態度，讓
      警方費一番口舌，才勉強接受酒測，有說明書可憑，參照
      異議人之聲明異議狀認為差0.01代表其就是「守法公民」
      ，而忽視0.25僅是警員舉發酒後駕車交通違規之最低標準
      ，異議人酒後駕車實屬不當，足見其酒後駕車為警取締當
      時之法律認知嚴重錯誤，並對舉發員警之舉發，回應不善
      ，浪費警員之時間、勞力、精力等，並挑戰公權力之威信
      。
五、原處分機關援引上揭道路交通管理處罰條例第三十五條第一
    項第一款之規定，裁處聲明異議人罰鍰處罰鍰新臺幣19,500
    元，並吊扣駕駛執照12個月（尚未施以道安講習），核並無
    不當。本件異議人異議為無理由，應予駁回。
據上論斷，應依道路交通案件處理辦法第19條，裁定如主文。
中　　華　　民　　國　　96　　年　　6 　　月　　22　　日
                  交通法庭      法　官  張珈禎
上列正本證明與原本無異。
如不服本裁定，應於裁定送達後五日內向本院提出抗告狀。
                                書記官  黃雅琦
中　　華　　民　　國　　96　　年　　6 　　月　　22　　日
